臺灣高等法院刑事判決
110年度交上訴字第111號
上  訴  人  臺灣士林地方檢察署檢察官
被      告  林祐全



選任辯護人  王晨瀚律師
上列上訴人因被告犯公共危險等罪，不服臺灣士林地方法院110
年度審交訴字第15號，中華民國110年4月13日第一審判決（起訴
案號：臺灣士林地方檢察署109年度偵字第13866號），提起上訴
，本院判決如下：
    主    文
原判決撤銷。
林祐全犯肇事致人傷害逃逸罪，處有期徒刑陸月，如易科罰金，
以新臺幣壹仟元折算壹日；又犯過失傷害罪，處拘役肆拾日，如
易科罰金，以新臺幣壹仟元折算壹日。緩刑伍年，並應履行如附
表所示之給付。
    犯罪事實
一、林祐全於民國109年7月11日凌晨2時58分許，騎乘車牌號碼0
    00-000號普通重型機車，沿新北市淡水區真理街3巷由西往
    東方向行駛，行經新北市淡水區真理街3巷與新民街交岔口
    ，欲左轉新民街時，本應注意汽車行駛至交岔路口，其左轉
    彎時，應行至交岔路口中心處左轉，並不得占用來車道搶先
    左轉，而依當時為天候陰、夜間有照明、道路路面狀況乾燥
    、無缺陷、無障礙物，且視距良好之市區柏油道路，並無不
    能注意之情事，竟疏未注意，尚未行駛至上開交岔路口中心
    處，即占用來車道搶先左轉，適有郭冠宏〔所涉過失傷害等
    罪嫌，業經臺灣士林地方檢察署（下稱士林地檢署）檢察官
    為不起訴處分確定〕騎乘車牌號碼000-000號普通重型機車，
    沿新北市淡水區由北往南行駛至該處，見狀煞避不及，林祐
    全所騎乘之前開普通重型機車前車頭因而撞擊郭冠宏所騎乘
    之上開普通重型機前車頭，林祐全、郭冠宏均人、車倒地，
    致郭冠宏受有頭部外傷併腦震盪症候群、臉部撕裂傷經清創
    縫合、雙膝擦傷挫傷、右遠端橈骨骨折、左小腿擦傷、右肩
    擦傷挫傷等傷害，林祐全亦受有上頷骨骨折、右上眼瞼裂傷
    等傷害。詎林祐全於騎乘前開普通重型機車肇事並致郭冠宏
    受傷後，明知其肇事使人受傷，竟未報警處理、未停留現場
    採取救護或其他必要措施，旋基於肇事逃逸犯意，逕行騎乘
    前開普通重型機車離開現場而逃逸，嗣經新北市政府警察局
    淡水分局（下稱淡水分局）員警獲報前往處理，並調閱上開
    交岔路口附近監視器錄影檔案畫面，始循線查悉上情。
二、案經郭冠宏訴由淡水分局報請士林地檢署檢察官偵查起訴。
    理    由
壹、證據能力部分：
一、按被告以外之人於審判外之陳述，雖不符刑事訴訟法第159
    條之1至第159條之4之規定，然經當事人於審判程序同意作
    為證據，法院審酌該言詞陳述或書面陳述作成時之情況，認
    為適當者，亦得為證據；當事人、代理人或辯護人於法院調
    查證據時，知有刑事訴訟法第159條第1項不得為證據之情形
    ，而未於言詞辯論終結前聲明異議者，視為有前項之同意，
    刑事訴訟法第159條之5定有明文。查，本判決下列認定事實
    所引用之被告以外之人於審判外所為之供述證據資料（包含
    人證與文書等證據），並無證據證明係公務員違背法定程序
    所取得；而檢察官、被告林祐全及其辯護人對本院審判程序
    期日提示之卷證，均不爭執其等證據能力（見本院卷第85頁
    ），且迄至言詞辯論終結前亦未再聲明異議，本案證據資料
    作成時之情況，核無違法取證或其他瑕疵，證明力亦無明顯
    過低之情形，認為以之作為證據為適當，依刑事訴訟法第15
    9條之5規定，自均得作為證據。
二、至於非供述證據部分，檢察官、被告及其辯護人於本院審判
    程序期日均不爭執其等證據能力（見本院卷第85至86頁），
    復均查無違反法定程序取得或其他不得作為證據之情形，且
    經本院於審理期日提示予檢察官、被告而為合法調查，應認
    均有證據能力。
貳、實體部分：
一、認定犯罪事實所憑之證據及理由： 
  ㈠上開犯罪事實，業據被告於原審及本院審理時坦承不諱（見
    原審卷第26、30頁；本院卷第87至88頁），核與證人即告訴
    人郭冠宏於警詢及偵查中指訴情節相符（見偵卷第13至16、
    83至85、131至133頁），復經證人即現場目擊車禍發生並報
    警處理之林祐亦於偵查中證述屬實（見偵卷第137至141頁）
    ，並有道路交通事故現場圖、道路交通事故調查報告表㈠、㈡
    、新北市政府警察局舉發違反道路交通管理事件通知單、車
    輛詳細資料報表、道路交通事故肇事人自首情形記錄表、淡
    水分局疑似道路交通事故肇事逃逸追查表、現場及車損照片
    、監視器錄影檔案翻拍照片、淡水馬偕紀念醫院乙種診斷證
    明書、振興醫療財團法人振興醫院診斷證明書及新北市政府
    交通事件裁決處109年10月29日新北裁鑑字第1095360735號
    函及其檢附新北市政府車輛行車事故鑑定會鑑定意見書等件
    在卷可稽（見偵卷第19、21、25、33至39、45、47、51至64
    、95至97、111、151至155頁），足認被告之任意性自白核
    與事實相符，應堪採信。
  ㈡按汽車行駛至交岔路口，其左轉彎時，應距交岔路口30公尺
    前顯示方向燈或手勢，換入內側車道或左轉車道，行至交岔
    路口中心處左轉，並不得占用來車道搶先左轉，道路交通安
    全規則第102條第1項第5款定有明文，此為一般汽車駕駛人
    所應注意並遵守之事項。查被告考領有適當之駕駛執照，對
    於前述交通安全規則自應知之甚詳，則其駕車時自應注意上
    揭規定並確實遵守，其於案發時，騎乘上開普通重型機車，
    行經案發地點，本應注意汽車行駛至交岔路口，其左轉彎時
    ，應行至交岔路口中心處左轉，並不得占用來車道搶先左轉
    ，而依當時為天候陰、夜間有照明、道路路面狀況乾燥、無
    缺陷、無障礙物，且視距良好之市區柏油道路，並無不能注
    意之情事，竟疏未注意，尚未行駛至上開交岔路口中心處，
    即占用來車道搶先左轉，因而肇事，其就本案事故之發生自
    有過失，至為明灼。
  ㈢告訴人因本件車禍受有頭部外傷併腦震盪症候群、臉部撕裂
    傷經清創縫合、雙膝擦傷挫傷、右遠端橈骨骨折、左小腿擦
    傷、右肩擦傷挫傷等傷害，業如前述，則被告過失駕車肇事
    行為，與告訴人所受傷害間，自具有相當因果關係。
  ㈣綜上所述，本案事證明確，被告犯行洵堪認定，應予依法論
    科。
二、論罪：
  ㈠按行為後法律有變更者，適用行為時之法律，但行為後之法
    律有利於行為人者，適用最有利於行為人之法律，刑法第2
    條第1項定有明文。查被告行為後，刑法第185條之4之規定
    業經總統於110年5月28日修正公布，並自同年月30日生效，
    修正前刑法第185條之4規定：「駕駛動力交通工具肇事，致
    人死傷而逃逸者，處1年以上7年以下有期徒刑」，修正後則
    規定：「駕駛動力交通工具發生交通事故，致人傷害而逃逸
    者，處6月以上5年以下有期徒刑；致人於死或重傷而逃逸者
    ，處1年以上7年以下有期徒刑。犯前項之罪，駕駛人於發生
    交通事故致人死傷係無過失者，減輕或免除其刑」，新法就
    被害人受傷程度為普通傷害之情形，法定刑為6月以上5年以
    下有期徒刑；僅在被害人死亡或重傷之情形，法定刑方為1
    年以上7年以下有期徒刑。本案被告對於車禍事故之發生確
    有過失責任，且告訴人因本件車禍係受有頭部外傷併腦震盪
    症候群、臉部撕裂傷經清創縫合、雙膝擦傷挫傷、右遠端橈
    骨骨折、左小腿擦傷、右肩擦傷挫傷等普通傷害，業如前述
    ，則本案過失傷害罪之法定刑係由修正前「處1年以上7年以
    下有期徒刑」，修正為「處6月以上5年以下有期徒刑」，經
    比較新、舊法之結果，以修正後刑法第185條之4第1項前段
    之規定有利於被告，自應依刑法第2條第1項但書之規定，適
    用修正後刑法第185條之4第1項前段之規定論處。
  ㈡核被告所為，係犯刑法第284條第1項前段之過失傷害罪及修
    正後刑法第185條之4第1項前段之肇事致人傷害逃逸罪。
  ㈢被告所犯上開2罪，一為過失犯，一為故意犯，行為互殊，應
    予分論併罰。　
  ㈣按犯罪之情狀顯可憫恕，認科以最低度刑仍嫌過重者，得酌
    量減輕其刑，刑法第59條定有明文。此雖為法院依法得行使
    裁量之事項，然非漫無限制，須犯罪有其特殊之原因、環境
    與情狀，參以刑法第57條所列10款事項等一切情狀後，在客
    觀上足以引起一般之同情，認為即予宣告法定最低度刑，猶
    嫌過重者，始有其適用。所謂法定最低度刑，固包括法定最
    低本刑，惟遇有其他法定減輕事由者，則指適用該法定減輕
    事由減輕後之最低度刑而言。倘被告別有法定減輕事由者，
    應先適用法定減輕事由減輕其刑後，猶認其犯罪之情狀顯可
    憫恕，即使科以該減輕後之最低度刑仍嫌過重者，始得適用
    刑法第59條規定酌量減輕其刑（最高法院100年度台上字第7
    44號判決意旨參照）。查被告尚未行駛至上開交岔路口中心
    處，即占用來車道搶先左轉，因而肇事，致告訴人受有傷害
    後，不僅未報警處理，亦未留現場採取救護或其他必要措施
    ，旋逕行騎乘普通重型機車離開現場而逃逸，罔顧告訴人安
    危，所為實不足取，且難認有何足以引起一般同情之特殊原
    因、環境與情狀，尚無如宣告法定最低度刑（經適用修正後
    刑法第185條之4第1項前段之規定為有期徒刑6月），猶嫌過
    重，而情堪憫恕之情形，自無刑法第59條之適用餘地，併予
    敘明。
三、撤銷改判之理由：
  ㈠原審審理結果，認被告犯肇事致人傷害逃逸罪等犯行罪證明
    確，予以論罪科刑，固非無見。惟查：⒈被告所犯本案肇事
    致人傷害逃逸犯行後，刑法第185條之4規定業經總統於110
    年5月28日修正公布，並自同年月30日生效，經新、舊法比
    較之結果，應適用修正後刑法第185條之4第1項前段之規定
    有利於被告，業如前述，原判決未及比較新舊法，逕適用修
    正前刑法第185條之4之規定，容有未洽；⒉又依被告犯罪之
    情狀，難認有何足以引起一般同情之特殊原因、環境與情狀
    ，尚無如宣告法定最低度刑（經適用修正後刑法第185條之4
    第1項前段之規定為有期徒刑6月），猶嫌過重，而情堪憫恕
    之情形，自無刑法第59條之適用餘地，已如前述，原判決適
    用刑法第59條規定酌減其刑，自有適用法則之違誤，亦有未
    洽。⒊檢察官提起本件上訴後，被告已與告訴人以新臺幣（
    下同）65萬元達成調解，並當庭給付告訴人第一期調解款項
    21萬元，原審未及審酌被告此一犯後態度及實際賠償告訴人
    損失之情形，亦有未合。檢察官提起上訴，指摘原判決就肇
    事致人傷害逃逸罪部分適用刑法第59條酌減其刑不當等語，
    為有理由，另指摘原審量刑過輕等語，雖無理由，惟原判決
    既有前開可議之處，自應由本院將原判決予以撤銷改判。
  ㈡爰以行為人之責任為基礎，審酌被告前無前科，有本院被告
    前案紀錄表在卷可參，素行尚稱良好，其騎乘普通重型機車
    行經案發地點時，疏未注意尚未行駛至上開交岔路口中心處
    ，即占用來車道搶先左轉，因而肇事，致告訴人受有傷害後
    ，不僅未報警處理，亦未留現場採取救護或其他必要措施，
    旋逕行騎乘普通重型機車離開現場而逃逸，罔顧告訴人安危
    ，所為實有不該，惟犯後坦承犯行，深具悔意，並與告訴人
    以65萬元達成調解，且已當庭給付告訴人第一期調解款項21
    萬元，有本院民事庭調解筆錄1份在卷可參（見本院卷第103
    至105頁），兼衡其於本院審理時自承高中畢業之智識程度
    、家庭尚有父母須其扶養照顧、目前從事汽車美容業工作之
    生活狀況（見本院卷第90頁）等一切情狀，分別量處如主文
    第2項所示之刑，併均諭知易科罰金之折算標準。
  ㈢末查，被告前未曾因故意犯罪受有期徒刑以上刑之宣告，有
    本院被告前案紀錄表1份在卷可按，其因一時輕忽，致告訴
    人受有傷害後逃逸而罹刑典，經此偵審程序及刑之宣告後，
    應知所警惕而無再犯之虞，且被告與告訴人已以65萬元達成
    調解，並已依約定賠償第一期調解款項21萬元，告訴人並表
    示願意原諒被告，並同意給予被告緩刑之機會等情，有前引
    之本院民事庭調解筆錄1份在卷可參，本院審酌上情，認對
    被告宣告之刑以暫不執行為適當，爰依刑法第74條第1項第1
    款規定，併予宣告緩刑5年，以啟自新。另被告雖已履行調
    解內容所載部分款項（即21萬元），惟斟酌告訴人權益之保
    障，為督促被告遵守和解條件，併依刑法第74條第2項第3款
    規定，命被告應履行如附表所示之給付，倘被告於本案緩刑
    期間，違反上開所定負擔情節重大，足認原宣告之緩刑難收
    其預期效果，而有執行刑罰之必要，依刑法第75條之1第1項
    第4款規定，得撤銷其緩刑之宣告，併此敘明。
據上論斷，應依刑事訴訟法第369條第1項前段、第364條、第299
條第1項前段，判決如主文。　　
本案經檢察官吳爾文提起公訴，檢察官許梨雯提起上訴，檢察官
楊淑芬到庭執行職務。
中　　華　　民　　國　　110 　年　　9 　　月　　15　　日
                  刑事第二十三庭審判長法  官  許永煌
                                      法  官  黃美文
                                      法  官  雷淑雯
以上正本證明與原本無異。
過失傷害罪部分不得上訴。
其餘部分如不服本判決，應於收受送達後20日內向本院提出上訴
書狀，其未敘述上訴之理由者並得於提起上訴後20日內向本院補
提理由書（均須按他造當事人之人數附繕本）「切勿逕送上級法
院」。 
                                      書記官  林立柏
中　　華　　民　　國　　110 　年　　9 　　月　　22　　日
附錄本案論罪科刑法條全文：
中華民國刑法第284條
因過失傷害人者，處1年以下有期徒刑、拘役或10萬元以下罰金
；致重傷者，處3年以下有期徒刑、拘役或30萬元以下罰金。

修正後刑法第185條之4：
駕駛動力交通工具發生交通事故，致人傷害而逃逸者，處6月以
上5年以下有期徒刑；致人於死或重傷而逃逸者，處1年以上7年
以下有期徒刑。
犯前項之罪，駕駛人於發生交通事故致人死傷係無過失者，減輕
或免除其刑。

附表：
給付內容及方式 被告應給付郭冠宏新臺幣（下同）肆拾肆萬元（匯入第一商業銀行東淡水分行帳號第00000000000號、戶名林育琦帳戶），給付方法為自110年10月起至全部清償完畢止，按月於每月10日前給付柒仟元，如有一期未履行，視為全部到期。